臺灣臺中地方法院民事判決
110年度訴字第2900號
原      告  台新國際商業銀行股份有限公司

法定代理人  尚瑞強  
訴訟代理人  李倫瑛  
            陳怡安  
被      告  賴玉龍  


上列當事人間請求清償借款事件，經本院於110年12月22日言詞
辯論終結，判決如下：
    主    文
被告應給付原告新台幣23萬3184元，及自民國105年9月3日起至
清償日止，按年息百分之15計算之利息。
訴訟費用由被告負擔。
    事實及理由
一、原告主張略以：緣被告於民國(下同0)87年11月26日向原告
    請領卡號為0000000000000000之信用卡使用，依約被告得於
    特約商店記帳消費，但應於各記帳消費所約定之繳款截止日
    前向原告清償，然被告未依約繳款，最後繳款日為95年8月2
    5日，尚餘本金新臺幣(下同)233,184元〔含一般消費55,988
    元（原告誤繕為55,987元，本院逕予更正）及預借現金177,
    196元〕及其後續利息未清償。按信用卡會員約定條款第16條
    約定，循環信用利息之計算方式，係將每筆得計入循環信用
    本金之帳款，自各筆帳款實際墊款日起以年息百分之15計算
    至清償日止，經原告迄次催索，被告均置之不理，有約定書
    相關證據為憑。為此，原告爰依民法消費借貸之法律關係，
    請求被告給付上開借款。並聲明：被告應給付原告新臺幣23
    萬3184元及自民國105年9月3日起至清償日止，按年息百分
    之15計算之利息。
二、被告主張：被告確有向原告聲請信用卡，也有積欠金額，但
    利息部分已超過5年，本金也超過15年，原告不能請求。原
    告於103年有打電話來催收，我有告知原告一個月收入1萬多
    ，沒有能力清償，當時有與最大債權人協商，也有按協商計
    劃還款，但還了幾次之後就沒有還了，也不清楚已經還了多
    少錢。並聲明：原告之訴駁回。
三、得心證之理由：
(一)按稱消費借貸者，謂當事人一方移轉金錢或其他代替物之所
    有權於他方，而約定他方以種類、品質、數量相同之物返還
    之契約；借用人應於約定期限內，返還與借用物種類、品質
    、數量相同之物，民法第474條第1項、第478條前段分別定
    有明文。經查，原告主張之事實，業據其提出與所述相符之
    信用卡簡易申請書、會員約定條款5紙、信用卡帳務查詢明
    細1紙、被告之信用卡帳單12紙（見本院卷第49頁至81頁）
    ，經本院核對無訛，且被告對於確有申辦前開信用卡使用亦
    不爭執，堪信原告上開主張為真。而被告因於特約商店記帳
    消費，向原告借貸前述金額之款項，迄今尚有如主文第1項
    所示之本金及利息尚未清償，且清償期已到期，揆諸前開說
    明，原告自得請求被告給付如主文第1項所示之本金、利息
    。
(二)次按請求權，因15年間不行使而消滅。但法律所定期間較短
    者，依其規定；時效完成後，債務人得拒絕給付；主權利因
    時效消滅者，其效力及於從權利，但法律有特別規定者，不
    在此限，民法第125條、第144條第1項、第146條分別定有明
    文。又按消滅時效，自請求權可行使時起算。消滅時效，因
    下列事由而中斷：一、請求。二、承認。三、起訴。下列事
    項，與起訴有同一效力：一、依督促程序，聲請發支付命令
    。二、聲請調解或提付仲裁。三、申報和解債權或破產債權
    。四、告知訴訟，五、開始執行行為或聲請強制執行，民法
    第128條前段、第129條亦分別定有明文。而民法第129條第1
    項第2款所謂承認，係因時效而受利益之當事人（債務人）
    向請求權人表示認識其請求權存在之觀念通知。此承認無須
    明示權利內容及範圍等，以有可推知之表示行為即為已足，
    如債務人一部清償，可視為承認全部債務。經查，被告雖辯
    稱其所欠利息及本金之消滅時效已完成，並稱於債務協商後
    有還款幾期，不清楚現在尚欠多少金額，現已申請法扶諧商
    等語。然觀原告提出於103年9月11日下午9時45分與被告之
    催收紀錄通話內文中之被告答覆：「現做臨時工領1萬多，
    共欠13家銀行，現正小額分期還款其中2間，要養小孩、房
    租也2個月未付，現沒有能力還款，等有錢會再來談，請通
    話人呈報現況給原告公司」，且該對話為被告所不爭執（見
    本院卷第88頁）。是以被告已明知上開欠款事實，於原告請
    求被告還款時，亦承諾有錢會找原告商談，並請通話人呈報
    困境予原告公司，此即係認識並承認原告請求權存在之表示
    行為，已生中斷請求權時效之效力。且被告最後1次繳款日
    期為95年8月25日（見本院卷第73頁之帳務資料），而原告
    係於110年9月2日聲請支付命令（見本院司促卷第5頁之電子
    遞狀日），尚未罹於15年之債權請求權時效。是被告援引時
    效消滅之規定，拒絕給付，應屬無據。
(四)按利息、紅利、租金、贍養費、退職金及其他一年或不及一
    年之定期給付債權，其各期給付之請求權，因5年間不行使
    而消滅，民法第126條定有明文。原告於110年9月2日聲請
    支付命令，有如前述，則原告主張自105年9月3日起至清償
    日止之利息部分，亦未罹於時效，原告請求此部分之利息
    給付，應屬有理。
四、綜上所述，原告依消費借貸之法律關係，請求被告給付23萬
    3184元，及自105年9月23日起至清償日止，按年息15％計算
    之利息，為有理由，應予准許。
五、假執行之宣告：本判決所命被告給付原告之金額未逾50萬元
    ，應依民事訴訟法第389條第1項第5款之規定依職權宣告假
    執行。
六、兩造其餘攻擊或防禦方法及證據，經本院斟酌後，認為均不
    足以影響本判決之結果，自無逐一詳予論駁之必要。
七、訴訟費用負擔之依據：民事訴訟法第78條。 
中　　華　　民　　國　　111 　年　　1 　　月　　12　　日
                  民事第一庭    法  官     曹宗鼎
上正本係照原本作成。
如對本判決上訴，須於判決送達後20日內向本院提出上訴狀。如
委任律師提起上訴者，應一併繳納上訴審裁判費。　　　　　　
中　　華　　民　　國　　111 　年　　1 　　月　　12　　日
                                書記官     曾右喬